臺灣臺北地方法院刑事判決　　　　　　　八十九年度自字第四六三、四九八號
　　自　訴　人　甲○○
　　　　　　　　甲○○
　　被　　　告　丙○○
　　選任辯護人　任秀妍
右列被告因誣告案件，經自訴人提起自訴，本院判決如左：
    主      文
丙○○無罪。
    理      由
一、自訴意旨略如附件(一)自訴狀及附件(二)自訴理由狀影本所示。
二、訊據被告否認右揭犯行，所辯如附件(三)之答辯狀影本所示外，並補稱：「被告於
    自訴甲○○、王義道詐欺案件中，是以被告與乙○○簽訂買賣契約，此無不實，
    第二點，王義成過世後，乙○○本來可以根據臺北市政府規定，趕快辦理過戶，
    代書也取得乙○○同意的文件去辦理更名手續，但是乙○○抽回文件，說是伯叔
    不同意，聲稱他們有優先購買權，此亦為事實，也都經乙○○當庭證述為實，後
    來自訴人等提起優先權訴訟被駁回也是事實，而後來自訴人等又對系爭土地申請
    假處分，沒多久，乙○○就出具同意書領回擔保金並撤銷假處分，這也是事實，
    乙○○並於另另案中承認，兄弟有來找她談，而她說土地已經賣掉了，但當時他
    們並未主張優先購買權，等到知道抽到的土地是高價地段的土地，他們才出來主
    張優先購買權，後來優先購買權訴訟自訴人等敗訴，這都是事實，至於乙○○曾
    經透過人要求以較高地價賣給第三人，我們也有書面證據，因此我們為乙○○打
    算一地二賣毀約。我們所陳述的事實均為真正，沒有一項是虛構的，就算法院判
    決不認為自訴人二人有詐欺犯行，但根據自訴人與乙○○今天法庭上的說詞都有
    互相矛盾之處，因此丙○○確實有合理懷疑來提出詐欺自訴，並非誣告」等語。
三、按誣告罪之成立以意圖他人受刑事處分或懲戒處分，而為虛偽之告訴、告發、報
    告者為要件；所謂虛偽係指明知無此事實故意造而言，若告訴人誤認有此事實
    或以為有此嫌疑，自不得指為虛偽；是其所訴之事實，雖不能證明係屬實在，然
    在積極方面尚無證據證明其確係故意虛構者，仍不能遽以誣告罪論處，最高法院
    四十年台上字第八八號及四十六年台上字第九二七號分別著有判例。本件被告前
    自訴自訴人甲○○、王義道共同詐欺案件，雖經判決無罪確定，（有台灣高等法
    院九十年度上易字第九０三號判決書在案足憑，惟該判決係認丙○○所指訴之事
    實為債務不履行之民事糾葛，並非認定本件被告丙○○所指訴者為虛構造之事
    實（詳見該判決第十五頁至第十七頁），而本件被告於該自訴案中所指與乙○○
    簽訂買賣契約，乙○○拒不履行之事實確實存在，除據該判決載明外，乙○○於
    本院審理中到庭結證證實，乙○○並陳稱因甲○○、王義道反對伊履約，並揚言
    如履約造成他們之損失，要伊賠償，他們亦願意賠償伊違約責任。八十六年十月
    八日任秀妍律師打電話來說明只要伊履約，有關訴訟費用會由丙○○免費，也願
    出具切結書，因伊婆婆當時強烈反對，所以伊在電話中無法答應履約等語，可知
    被告之律師任秀妍於電話中向乙○○說明法律關係，並表示如乙○○履約，丙○○願意立切結書負責因此發生訴訟之訴訟費用等情時，乙○○尚且不答履約，被
    告丙○○因此懷疑乙○○自始即與自訴人等人共謀而無意履約，甚為合理。況乙○○於自訴人等未通知乙○○之情形下，對乙○○所有之本件系爭土地假處分，
    嗣乙○○願無條件放棄質權人之權利而同意自訴人等領回假處分擔保金，尤足令
    被告懷疑乙○○係與自訴人等共諆詐欺，從而被告因之對自訴人等人及乙○○提
    起自訴，其所指訴之事實既非虛構，且其主觀上有合理之懷疑，顯乏誣告之主觀
    犯意，依前揭判例意旨以觀，顯無成立誣告罪之餘地。
四、按犯罪事實應依證據認定之，無證據不得推定其犯罪事實。又不能證明被告犯罪
    者，應諭知無罪之判決，刑事訴訟法第一百五十四條、第三百零一條第一項分別
    定有明文。本件依前所述，尚乏積極證據證明被告有何誣告事實，本院自應依法
    諭知無罪。
據上論斷，應依刑事訴訟法第三百四十三條、第三百零一件第一項判決如主文。
中      華      民      國      九十一      年     一     月    三十一  日
                                      臺灣臺北地方法院刑事第五庭
                                          法  官  劉  亭  柏
右正本證明與原本無異。
如不服本判決，應於判決送達後十日內，向本院提出上訴狀。
                                          書記官  羅  欣  宜
中      華      民      國      九十一      年     二     月      十八  日
